臺灣桃園地方法院刑事判決　　　　　　　　　　　　　九十一年度交訴字第六四號
　　公　訴　人　臺灣桃園地方法院檢察署檢察官
　　被　　　告　甲○○　男　二.
右列被告因肇事遺棄罪等案件，經檢察官提起公訴（九十一年度偵字第五九八八號）
，本院判決如左：
    主  文
甲○○駕駛動力交通工具肇事，致人受傷而逃逸，累犯，處有期徒刑捌月；又因過失
傷害人，累犯，處有期徒刑參月。應執行有期徒刑拾月。
其餘被訴部分無罪。
    事  實
一、甲○○曾於民國八十八年間因犯竊盜、偽造文書案件，經本院以八十八年度易字
    第三○○號分別判處有期徒刑五月、四月，應執行有期徒刑七月，於八十八年三
    月十五日確定，甫於八十八年八月二日執行完畢。竟仍不知警惕，於九十一年三
    月十九日二十三時許，與友人在桃園縣桃園市○○路錢櫃ＫＴＶ飲酒同歡。明知
    未依法取得適當駕駛執照，不得駕駛汽車上路，以及飲酒後其吐氣所含酒精成份
    超過○點二五毫克以上者，不得駕車，竟為接友人前來一起飲酒，於翌日凌晨五
    時許，酒後吐氣已達○點二九ＭＧ／Ｌ之情況下（尚未至不能安全駕駛，無罪部
    分詳後述），仍駕駛車牌號碼三Ｕ─五七八八號自用小客車（該車平日由丙○○
    使用），前往桃園縣桃園市○○路搭載友人。甲○○沿桃園縣桃園市○○路行駛
    ，行經民族路與中山路十字路口時，本應注意汽車行車速度，在市區道路，時速
    不得超過五十公里，且汽車行駛時，駕駛人應注意車前狀況，並隨時採取必要之
    安全措施。且依當時天晴、夜間有照明、路面舖裝柏油、乾燥無缺陷、無障礙物
    又視距良好，客觀上並無不能注意之情事，竟疏未注意車前狀況，且以六、七十
    公里時速超速行駛，適乙○○騎乘車牌號碼ＩＡＰ─二五七號重型機車沿中山路
    行駛，甲○○避煞不及，撞及乙○○所騎乘之機車，乙○○因而人車倒地，受有
    右大腿骨折、頭部挫傷、身體多處擦傷等傷害。惟甲○○肇事後，竟未下車察看
    且留在現場處理，反逕行駕車往博愛路方向逃逸。嗣經到場處理之員警循線追查
    ，而在同縣市○○路一五八號前查獲。
二、案經乙○○告訴由桃園縣警察局桃園分局報告臺灣桃園地方法院檢察署檢察官偵
    查起訴。
    理  由
壹、有罪部分：
一、訊據被告甲○○坦承未領有適當駕駛執照，以及酒後吐氣○點二九ＭＧ／Ｌ而於
    右述時、地。以時速六、七十公里之速度，駕駛上開車輛肇事，並致告訴人乙○
    ○受傷等事實不諱，惟辯稱：係因煞車不靈，並無逃逸之意思云云。惟查：
  (一)被告於右揭時、地撞擊告訴人所騎乘之機車造成告訴人受傷之事實，除業據被告
    自白如前述外，且亦經告訴人迭於警訊、偵查及本院調查時指訴情節在案，並有
    道路交通事故調查報告表（參偵卷第十六頁）、現場照片六張（參偵卷第三十六
    至三十八頁）在卷可稽。又從現場之照片及告訴人之機車照片（參偵卷第三十九
    頁）以觀，被告當時所駕駛之上開自用小客車之車頭下霧燈整個脫落，部分零件
    掉落地面，左後照鏡整個斷裂。另告訴人所騎乘之機車，車頭下方之置物盒破裂
    ，且告訴人亦指稱：被告之車速相當快等語，堪信被告當時之行車速度確實相當
    快，被告自白當時行車速度約六、七十公里等語，應與事實相符，而可採信。被
    告行至上開交岔路口，未注意車前狀況，加上其車行速度過快，致避煞不及，因
    而撞擊告訴人，為本件車禍事故之原因，殆無疑義。按行車速度，應依標誌或標
    線之規定，無標誌或標線者，在市區道路，時速不得超過五十公里；汽車行駛時
    ，應注意車前狀況，隨時採取必要之安全措施，道路交通安全規則第九十三條第
    一項第一款、第九十四條第三項分別定有明文，被告雖未領有適當之駕駛執照，
    但其既駕駛上開自用小客車行駛於道路，自仍應遵守上開規定。而參諸當時天候
    晴，時值夜間有照明，路面鋪設柏油、乾燥、無缺陷、無障礙物，視距良好等情
    況，又無不能注意之情事，竟疏未注意，於通過上述十字路口時，因未依速限規
    定超速行駛，以及未注意車前狀況，致煞停不及，而發生本件事故，被告自有過
    失甚明。又告訴人確實因而受有右大腿骨折、頭部挫傷、身體多處擦傷等傷害，
    亦據被告自承在卷，並有桃新醫院診斷證明書一紙附卷可考（參偵卷第十三頁）
    ，足認被告之過失行為與告訴人之傷害間確有相當因果關係。故本件事證明確，
    被告之過失傷害犯行洵堪認定，應予依法論科。
  (二)被告肇事後，並未停車處理，對告訴人施予適當之救護，逕行駕駛上開自用小客
    車離開肇事現場一節，除業據告訴人指訴不移外，並經證人即警員林端吉於本院
    調查時結證：發生車禍後，路人說汽車是從民族路往大竹方向走，便聯絡附近巡
    邏之警員，適巧巡邏車從永安路與肇事者反向前來，發現被告所駕駛之上開車輛
    有撞擊的痕跡，被告看到巡邏車後就右轉博愛路，逆向行車，巡邏車對被告鳴喇
    叭，但被告無反應，正巧有車輛經過，被告所駕駛之車輛無法繼續前進才停下來
    ，而遭查獲等語（參本院九十一年十月三十日訊問筆錄）。被告於審理中亦自承
    有聽到撞擊聲等語（參本院九十一年十二月十七日審判筆錄）因此，被告駕駛動
    力交通工具，致人受傷而逃逸之事實，堪以認定。被告雖執上詞置辯，但查，上
    開自用小客車之使用人丙○○於本院調查時結證稱：該車在肇事前未曾因煞車的
    問題送維修過等語（參本院九十一年六月二十六日訊問筆錄），而被告亦自承：
    肇事後，是要去博愛路找朋友（參本院九十一年十月四日訊問筆錄第六頁），彎
    進博愛路，碰到正向來的車子，所以無法繼續前進等語（參本院審判筆錄第六頁
    ），足見被告在肇事後，仍往博愛路行駛，係故意而為之，並非如其所言，因煞
    車不靈所致，所辯上開各節，為卸責之詞，不足採信。
  (三)綜合上述，本件被告之右揭犯行，事證明確，洵堪認定。
二、核被告所為，係犯刑法第一百八十五條之四之肇事逃逸罪及同法第二百八十四條
    第一項前段之過失傷害罪。被告無照，復於酒後吐氣超過○點二五ＭＧ／Ｌ駕車
    因而致人受傷，就其所犯過失傷害部分，應依道路交通管理處罰條例第八十六條
    第一項之規定，加重其刑。又被告曾於八十八年間因犯竊盜、偽造文書案件，經
    本院以八十八年度易字第三○○號分別判處有期徒刑五月、四月，應執行有期徒
    刑七月，於八十八年三月十五日確定，甫於八十八年八月二日執行完畢，此有臺
    灣桃園地方法院檢察署刑案查註紀錄表在卷可稽，其於刑之執行完畢後五年內再
    犯本件有期徒刑以上之罪，為累犯，應依刑法第四十七條規定遞加重其刑。被告
    所犯前開二罪，一為故意犯、一為過失犯，主觀歸責原因各別，構成要件又不相
    同，自應分論併罰。爰審酌被告飲酒後猶駕車上路，以此輕忽之態度駕車致告訴
    人受傷，且迄未與與告訴人達成和解賠償損害等一切情狀，分別量處如主文所示
    之刑，並定其應執行之刑。
貳、無罪部分：
一、公訴意旨另略以：被告甲○○服用酒類後，為警查獲時，經執勤警員測得吐氣所
    含酒精濃度為○點二九ＭＧ／Ｌ，已達不能安全駕駛動力交通工具之狀態下，仍
    駕駛車牌號碼三Ｕ─五七八八號自用小客車上路，因認被告所為另犯刑法第一百
    八十五條之三之公共危險罪嫌。
二、按犯罪事實應依證據認定之，無證據不得推定其犯罪事實，又不能證明被告犯罪
    者，應諭知無罪之判決，刑事訴訟法第一百五十四條、第三百零一條第一項定有
    明文。所謂認定犯罪事實之證據，係指足以認定被告確有犯罪行為之積極證據而
    言，該項證據自須適合於被告犯罪事實認定，始得採為斷罪資料。又苟未能發現
    相當證據，或證據不足以證明，自不能以推測或擬制之方法，以為裁判基礎，亦
    分別有最高法院二十九年度上字第三一０五號及同院四十年度台上字第八六號判
    例意旨可資參照。次按，服用酒類不能安全駕駛動力交通工具而駕駛者，八十八
    年四月二十三日生效施行之刑法第一百八十五條之三，將之列於公共危險罪處罰
    ，其立法目的，本在藉由抽象危險犯之構成要件，以刑罰制裁力量嚇阻酒後駕車
    之行為，進而確保參與道路交通往來人車之安全，因此並不以對於道路交通往來
    人車發生具體實害為要件。然所謂「不能安全駕駛」，性質上乃屬不確定法律概
    念，法務部於八十八年五月間召開「研商訂定刑法第一百八十五條之三服用毒品
    、麻醉藥品、酒類或其他相類之物，不能安全駕駛交通動力工具之認定標準」會
    議，會中決定參考德國、美國認定標準，對於酒精濃度呼氣達每公升零點五五毫
    克或血液濃度達千分之一點一以上者，即認為已達不能安全駕駛之標準，其數值
    在其以下者，如能輔以其他客觀事實作為不能安全駕駛之判斷時，亦應依法移送
    處以刑罰（詳參法務部八十八年五月十八日法八八檢字第一六六九號函），
    以期統一建立執法機關移送之準則。
三、公訴意旨認被告涉犯上開罪嫌，無非係以被告甲○○坦承酒後駕駛上開車輛，以
    及酒測單、警製測試觀察紀錄表、舉發違反道路交通管理事件通知單、道路交通
    事故調查報告表、現場暨車損照片、診斷證明書等為其論據。惟查：
  (一)訊據被告固坦承有酒後駕車之行為，惟辯稱：開車的時候，意識還蠻清楚的等語
    。經查：被告於九十一年三月二十日五時三十一分許，經警查獲測試其酒後吐氣
    之酒精濃度為○點二九ＭＧ／Ｌ，此有酒測單在卷（參偵卷第十二頁），並為被
    告所自承在案，是被告之酒後吐氣尚未達上述酒後吐氣超過○點五五ＭＧ／Ｌ之
    基準值。
  (二)警製刑法第一百八十五條之三測試觀察紀錄表上雖記載：被告對員警指揮及交通
    號誌無反應或遲緩，駕駛判斷力，顯然欠佳；駕駛過程因酒醉駕車原因，顯然無
    法正常駕駛；查獲、測試或訊問過程，嫌疑人含糊不清、意識模糊、困滯木僵，
    因嫌疑人有酒醉跡象，顯然無法安全駕駛等等。但查，被告於警訊時堅稱行駛時
    係綠燈，告訴人是由其左側撞來等語。而告訴人亦堅稱自己行駛之方向為綠燈，
    被告闖紅燈等語，然肇事地點係屬二十四小時二時相號誌，因此，告訴人與被告
    二人經過上開路口時，只有一方係綠燈。本院為此依職權委請法務部調查局就雙
    方所述肇事當時各自行駛方向之號誌情形進行測謊，但經該局函覆無法鑑定，有
    該局九十一年十一月十八日調科參字第○九一○○八○○七八○號函在卷可考，
    因此，既無直接證據證明，基於罪疑惟輕之原則，自難遽認被告確有闖紅燈之違
    規行為。又肇事當時，上開路段並無員警在場指揮，是被告即無警製上開觀察紀
    錄所記載被告對員警指揮及交通號誌無反應或遲緩之情況。此外，被告肇事後，
    猶積極將車駛離現場，警訊時對於自己由何處出發，自己所行駛方向之號誌情形
    ，均有明確陳述，足見其當時亦無警製觀察紀錄所載含糊不清等情況。至於道路
    交通事故調查報表等文件，充其量只能證明被告當時確有右述車禍情事，但車禍
    之發生，原因所在多有，非當然即可據以認定被告當時係因酒後不能安全駕駛所
    致生。是綜合上述，被告雖有酒後駕駛動力交通工具之情事，但其當時酒後吐氣
    尚未達於○點五五ＭＧ／Ｌ，且客觀上尚未致不能安全駕駛之情況。此外，復查
    無其他積極之證據足以證明被告當時已因酒醉而致不能安全駕駛而駕駛動力交通
    工具，則揆諸首揭規定及說明，此部分自應為被告無罪之諭知。
據上論斷，應依刑事訴訟法第二百九十九條第一項前段、第三百零一條第一項，道路
交通管理處罰條例第八十六條第一項，刑法第一百八十五條之四、第二百八十四條第
一項前段、第五十一條第五款，第四十七條，罰金罰鍰提高標準條例第一條前段，判
決如主文。
本案經檢察官羅秀蓮到庭執行職務。
中      華      民      國    九十一    年     十二     月    三十一    日
                              臺灣桃園地方法院交通法庭
                                  審判長法  官  陳  世  宗
                                        法  官  邱  滋  杉
                        法  官  李  桂  英
右正本證明與原本無異。
如不服本判決，應於判決送達後十日內向本院提出上訴狀( 應附繕本 )，上訴於
臺灣高等法院。
                                        書記官  張  淑  芬
中      華      民      國    九十二    年      一      月      三      日
附論罪科刑之法條全文：
刑法第一百八十五條之四、第二百八十四條第一項前段：
中華民國刑法第一百八十五條之四
駕駛動力交通工具肇事，致人死傷而逃逸者，處六月以上五年以下有期徒
刑。
中華民國刑法第二百八十四條
 (過失傷害罪)
因過失傷害人者，處六月以下有期徒刑、拘役或五百元以下罰金，致重傷
者，處一年以下有期徒刑、拘役或五百元以下罰金。
從事業務之人，因業務上之過失傷害人者，處一年以下有期徒刑、拘役或
一千元以下罰金，致重傷者，處三年以下有期徒刑、拘役或二千元以下罰
金。
